臺灣臺中地方法院刑事判決　　　　　　　　　　　　九十一年度易字第二三一六號
　　公　訴　人　臺灣臺中地方法院檢察署檢察官
　　被　　　告　甲　○
右列被告因傷害案件，經檢察官提起公訴（九十年度偵字第一七一五八號），本院判
決如左：
    主  文
甲○傷害人之身體，處罰金陸仟元，如易服勞役，以參佰元折算壹日。
    事  實
一、甲○、乙○（俟到案後另行審結）二人耕作之田地相鄰，宿來不睦，於民國九十
    年七月十三日下午六時許，在臺中縣大甲鎮○○路五０一巷田地旁產業道路，甲
    ○向當時在田裡工作之乙○說「你的玉蜀黍梗不要丟在我的田裡」等語，二人言
    語不合，遂分別基於傷害人身體之犯意，甲○持木板，乙○持鐮刀，彼此在田裡
    互毆，致乙○受有胸部挫傷、顏面挫擦傷併瘀血、兩手掌及手背挫擦傷併血腫、
    左前臂瘀血八Ｘ五公分及右前臂瘀血八Ｘ四公分、左上臂挫擦傷、頸背挫傷、右
    小腿挫擦傷之傷害；甲○則受有右眉撕裂傷二公分、右臉頰撕裂傷十公分、頭皮
    撕裂傷三公分及二十公分、左胸撕裂傷二十公分、左手撕裂傷二公分併多處擦傷
    一Ｘ一公分、三Ｘ０點五公分、四Ｘ０點五公分之傷害。
二、案經甲○、乙○分別訴由臺中縣警察局大甲分局報請臺灣臺中地方法院檢察署檢
    察官偵查起訴。
    理  由
一、訊據被告甲○固坦承於前開時地與乙○發生爭吵之事實，惟矢口否認其有傷害之
    犯行，辯稱：當時是乙○拿鐮刀砍伊，伊並沒有拿木板打乙○，伊只有用手抵抗
    ，是否造成乙○受傷伊不清楚，但伊覺得乙○那時應該沒有受傷云云。經查右揭
    被告甲○、乙○分持木板、鐮刀，彼此在田裡互毆後均受傷之情，業經告訴人即
    被告乙○於警偵訊時指稱：當時伊在田裡割草，甲○騎機車到伊田邊用三字經罵
    伊，伊即用三字經罵他，結果甲○拿木板打伊，伊就拿手上割草之鐮刀抵擋他，
    導致雙方均受傷等語綦詳，核與被告甲○於本院審理時自承：伊當時向乙○說「
    你的玉蜀黍梗不要丟在我的田裡」，二人吵起來，乙○就拿鐮刀砍伊，伊反抗時
    ，也有用手打乙○之身體等語大致相符，並有乙○提出其於九十年七月十三日案
    發當天前往光田綜合醫院驗傷之診斷證明書一份在卷可稽，堪認告訴人即被告乙
    ○指述被告甲○當時拿木板打他因而受傷乙節，應屬可採。雖證人王陳嫌於本院
    審理時到庭證稱：伊聽到被告二人在喊叫，就跑出去看，伊看到乙○拿鐮刀要割
    甲○之臉，就過去將鐮刀搶下來，當時甲○臉上都是血，伊沒有看到甲○有打乙
    ○，也沒看到乙○當時有受傷云云。然該證人與被告甲○有姻親關係（證人之夫
    為被告甲○之兄），其證詞有迴護被告甲○之虞，已難盡信，且該證人供稱：伊
    跑出去看時，看到乙○拿鐮刀要割甲○之臉，就過去將鐮刀搶下來等語，可知證
    人王陳嫌係事後趕到，其並未目睹先前被告甲○與乙○之爭吵及互毆過程，是該
    證人之證言，尚難採為有利於被告甲○之證據。再按正當防衛必須對於現在不法
    之侵害始得為之，侵害業已過去，即無正當防衛可言。至彼此互毆，又必以一方
    初無傷人之行為，因排除對方不法之侵害而加以還擊，始得以正當防衛論。故侵
    害已過去後之報復行為，與無從分別何方為不法侵害之互毆行為，均不得主張防
    衛權（最高法院三十年度上字第一０四０號判例可資參照）。本件係被告甲○與
    乙○二人先爭吵，繼而彼此互毆，已如前述，此外，並查無其他積極證據足資證
    明被告甲○或乙○當時係因受不法侵害始為毆打對方之防衛行為，揆諸前開說明
    ，本件係屬無從分別何方為不法侵害之互毆行為，被告甲○自不得主張正當防衛
    權。至被告甲○提出八十二年八月十九日之報紙影本一份，欲說明告訴人即被告
    乙○曾拿鋸子恐嚇過被告甲○，然此係八十二年間之事，核與本案並無直接關連
    ，併此敘明。是本件被告甲○辯稱：當時是乙○拿鐮刀砍伊，伊並沒有拿木板打
    乙○云云，顯係事後避重就輕及推卸責任之詞，不足採信，其犯行堪予認定。
二、核被告甲○所為，係犯刑法第二百七十七條第一項之傷害罪。爰審酌被告甲○不
    思里仁為美，僅因言語不合，即與乙○互毆成傷，且犯後猶避重就輕，不知反省
    ，本不宜輕罰，惟念及被告甲○當時係持傷害性較小之木板毆傷乙○，而乙○則
    持傷害性甚大之鐮刀砍傷甲○，造成甲○受傷較乙○嚴重等一切情狀，量處如主
    文所示之刑，並諭知易服勞役之折算標準。至被告甲○持以傷人所用之木板，因
    未經扣案，且形體不明，為免將來執行之困難，故不予宣告沒收，併此敘明。
據上論斷，應依刑事訴訟法第二百九十九條第一項前段，刑法第二百七十七條第一項
、第四十二條第二項，罰金罰鍰提高標準條例第一條前段、第二條，判決如主文。
中      華      民      國    九十一    年     十一     月     十八     日
                                臺灣臺中地方法院刑事第四庭
                                        法  官  張  靜  琪
右正本證明與原本無異。
如不服本判決，應於判決送達後十日內向本院提出上訴狀，上訴於臺灣高等法院臺中
分院( 須附繕本 )。
                                        書記官
中      華      民      國    九十一    年     十一     月     十八     日
附錄本案論罪科刑法條全文
刑法第二百七十七條第一項
傷害人之身體或健康者，處三年以下有期徒刑、拘役或一千元以下罰金。
